臺灣臺中地方法院刑事判決　　　　　　　　　　　　　九十年度易字第一九五一號
　　公　訴　人　臺灣台中地方法院檢察署檢察官
　　被　　　告　甲○○
右列被告因業務侵占案件，經檢察官聲請簡易判決處刑（聲請案號：九十年度偵字第
二八七一號），本院沙鹿簡易庭認不宜以簡易判決處刑（九十年度沙簡字第二三五號
），簽由本院改依通常程序審理，本院判決如左：
    主      文
甲○○意圖為自己不法之所有，而侵占對於業務上所持有之物，處有期徒刑陸月，如
易科罰金，以參佰元折算壹日。緩刑貳年。
    事      實
一、甲○○係耀東水電工程有限公司之業務負責人，為從事業務之人。其於民國八十
    八年十月二十九日承作台中縣清水鎮○○里○○路十之一號大楊國小遷校工程中
    之水電工程，於八十八年十月二十九日完成驗收，因該校尚未遷校，乃於同日將
    包括「業務分區廣播主機」等十二項設備交予甲○○負責保管，並言明俟遷校完
    成後，甲○○須將其所保管之上開設備交還學校。嗣於八十九年六月十日大楊國
    小遷校完成後，數次以存證信函通知甲○○交還該「業務分區廣播主機」，甲○
    ○拒不返還，意圖為自己不法之所有，將該機器侵占入己，並交由其下游廠商處
    置。
二、案經大楊國小訴由台中縣警察局清水分局報請臺灣臺中地方法院檢察署檢察官偵
    查後聲請簡易判決處刑。
    理      由
一、訊據被告甲○○固坦承於八十八年十月二十九日受大楊國小委託保管「業務分區
    廣播主機」，並約定於該國小遷校完成時返還之事實，惟矢口否認有何業務侵占
    犯行，辯稱：嗣未返還，係因伊將該「業務分區廣播 主機」改裝，校方不同意改
    裝，但該廣播主機又無法回復原狀，且原機型已經停產，致無法返還原物，後來
    伊為補貼其下游改裝廠商之損失，才由下游廠商將原來之「業務分區廣播主機」
    轉賣他人云云。惟查，右揭事實，業據告訴人大楊國小校長丙○○於偵審時指述
    甚詳，並有被告於八十八年十月二十九日出具之委託保管明細書一份、設備照片
    及存證信函等件附卷可以佐證。被告係承作大楊國小遷校工程中之水電工程，且
    上開「業務分區廣播主機」設備亦為被告承攬上開工程之一部分，此為被告所自
    承，上開包括「業務分區廣播主機」之十二項設備是告訴人大楊國小因遷校工程
    進行中不便安裝，暫時委託被告保管，並約定遷校完成後，被告即須返還，亦有
    上開委託保管明細書可按，嗣於大楊國小遷校完成後，屢經告訴人催討，被告均
    拒不返還，被告主觀上既明知上開廣播主機係屬告訴人大楊國小所有之物品，在
    亦有易持有為所有之意思及行為 (將該主機交由他人處置)，則被告具有為自己
    不法之所有之意圖，且有侵占行為已經明確。被告所辯顯係事後卸責之詞，無可
    採信。本件事證明確，被告犯行應可認定。
二、按刑法所謂「業務」，係指吾人於社會上之地位所繼續經營之事務而言（最高法
    院二十六度滬上字第二九號判例要旨參照）。又侵占罪以持有人將原來持有物表
    現其變為所有之意思而成立（最高法院二十九年度上字第二二九一號判例要旨參
    照）。被告既係負責告訴人大楊國小遷校工程之水電業務，而因業務而持有上開
    「業務分區廣播主機」，然將之侵占入己，加以處置。核其所為係犯刑法第三百
    三十六條第二項之業務侵占罪。爰審酌被告犯罪之動機、目的、手段，事後已與
    告訴人和解，告訴人表示不再追究 (見本院審理筆錄)等一切情狀，量處如主文
    所示之刑，並諭知易科罰金之折算標準（按業務侵占罪之法定刑度為六月以上五
    年以下有期徒刑，得併科三千元以下罰金，而被告業務侵占行為時，彼時犯案時
    之刑法第四十一條係限於最重本刑為三年以下有期徒刑之罪，而受六個月以下有
    期徒刑或拘役之宣告，因身體、教育、職業、家庭之關係，執行顯有困難者方得
    易科罰金，而該法條業於九十年一月十日修正為刑法第四十一條第一項前段：「
    犯最重本刑為五年以下有期徒刑以下之刑之罪，而受六個月以下有期徒刑或拘役
    之宣告，因身體、教育、職業、家庭之關係或其他正當事由，執行顯有困難者，
    得以一元以上三元以下折算一日」，於九十年一月十日經總統公布，並於同月十
    二日生效，比較被告行為前後之法律，以裁判時之新法對於被告較為有利，依刑
    法第二條第一項前段規定自應適用最有利於行為人之法律，是本院量處被告所犯
    業務侵占罪為有期徒刑六月，仍應諭知易科罰金之折算標準，附此敘明。）。末
    查，被告前未曾受有期徒刑以上刑之宣告，此有臺灣臺中地方法院檢察署刑案資
    料查註紀錄表及臺灣高等法院被告全國前案紀錄表各乙份在卷可按，本院認其經
    此科刑教訓後，當益知警惕，信無再犯之虞，因認其所受宣告之刑，以暫不執行
    為適當，爰併予宣告緩刑二年，以啟自新。
據上論斷，應依刑事訴訟法第四百五十二條、第二百九十九條第一項前段，刑法第二
條第一項前段、第三百三十六條第二項、第七十四條第一款，修正後刑法第四十一條
第一項前段，罰金罰鍰提高標準條例第一條前段、第二條，判決如主文。
本案經檢察官乙○○到庭執行職務。
中      華      民      國    九十一    年     一      月     三十一    日
                                        臺灣臺中地方法院刑事第七庭
                                            法  官  曾  佩  琦
右正本證明與原本無異。
如不服本判決，應於送達後十日內向本院提出上訴狀 （須附繕本） ，上訴於台灣高
等法院台中分院。
                                            書記官
中      華      民      國    九十一    年     二      月      一       日
附錄本案論罪科刑法條：
刑法第三百三十六條第二項：
對於業務上所持有之物，犯前條第一項之罪者，處六月以上五年以下有期徒刑，得併
科三千元以下罰金。
